臺灣高雄地方法院刑事判決
111年度訴字第227號
公  訴  人  臺灣高雄地方檢察署檢察官
被      告  葉祈祥




上列被告因傷害等案件，經檢察官提起公訴（110年度偵字第202
24號），本院判決如下：
    主  文
葉祈祥犯傷害罪，處有期徒刑肆月，如易科罰金，以新臺幣壹仟
元折算壹日；又犯剝奪他人行動自由罪，處有期徒刑陸月，如易
科罰金，以新臺幣壹仟元折算壹日。應執行有期徒刑捌月，如易
科罰金，以新臺幣壹仟元折算壹日。
    事  實
一、葉祈祥與陳○怡為夫妻，二人間具有家庭暴力防治法第3條第
    1款所定之家庭成員關係。葉祈祥因陳○怡分居後要求離婚而
    心生不滿，竟分別為下列行為：
（一）於民國110年4月22日12時許，基於傷害之犯意，利用陳○
      怡返回高雄市○○區○○○路000巷0號5樓之1之住處欲拿離婚
      協議書時，質問陳○怡為何要離婚，強脫陳○怡頭戴之安全
      帽，過程中安全帽碰撞、摩擦陳○怡之嘴唇，葉祈祥並以
      徒手掌摑陳○怡、出拳毆打其手臂，致陳○怡受有上唇瘀腫
      、下唇撕裂傷、雙上臂紅腫等傷害。
（二）嗣兩人在上址住處之客廳發生衝突後，雙方僵持至同日20
      時20分許，葉祈祥接獲電話得知母親住院，陳○怡表示不
      願陪同前往探視。葉祈祥為防止陳○怡離去及求援，竟基
      於剝奪他人行動自由之犯意，持棉繩及垃圾袋強行將陳○
      怡之雙手綑綁在其身後，並綑綁其雙腳，將其抱至臥室之
      廁所內限制其人身自由，而後持陳○怡所有之手機、鑰匙
      、錢包等物，離開現場前往醫院。陳○怡遭剝奪行動自由
      約半小時至1小時之期間，始自行掙脫上開棉繩及塑膠袋
      ，向附近之里長求助並報警處理，而悉上情。
二、案經陳○怡訴由高雄市政府警察局（下稱高雄市警局）苓雅
    分局報告臺灣高雄地方檢察署（下稱高雄地檢署）檢察官偵
    查起訴。
    理  由
壹、證據能力部分：
　　本判決下列引用之言詞及書面陳述等各項證據資料，關於被
    告以外之人於審判外陳述之傳聞供述證據，經檢察官、被告
    葉祈祥於審判程序中均同意作為證據使用，或知有傳聞證據
    之情形而未於言詞辯論終結前聲明異議（見本院111年度訴
    字第227號卷〈下稱本院卷〉第105頁），本院審酌該等證據作
    成時之情況，並無取證之瑕疵或其他違法不當之情事，且與
    待證事實具有關聯性，應均具有證據能力。其餘認定本案犯
    罪事實之非供述證據，經查並無違反法定程序取得之情形，
    依刑事訴訟法第158條之4規定反面解釋，亦應具證據能力。
貳、實體部分：
一、認定犯罪事實所憑之證據及理由：
　　被告固坦承告訴人陳○怡有於110年4月22日12時許至高雄市○
    ○區○○○路000巷0號5樓之1之住處，待至同日20時20分許被告
    受通知母親住院之時。而後因告訴人拒絕陪同，最終係由被
    告一人持告訴人所有之手機、鑰匙、錢包等物前往醫院等事
    實。惟矢口否認有何上開傷害、剝奪他人行動自由之犯行，
    辯稱：我沒有剝奪陳○怡自由，她可以隨時進出，我沒有打
    她，是陳○怡自導自演說謊云云。經查：
（一）告訴人於110年4月22日12時許返回高雄市○○區○○○路000巷
      0號5樓之1之原住處，待至同日20時20分許被告受通知母
      親住院之時。而後因告訴人拒絕陪同，最終係由被告一人
      持告訴人所有之手機、鑰匙、錢包等物前往醫院等情，業
      據告訴人於本院審理中具結證述明確（見本院卷第77至78
      頁），並為被告所自承（見高雄地檢署110年度偵字第202
      24號卷〈下稱偵卷〉第28頁，本院卷第47至48頁），此部分
      之事實首堪認定。
（二）被告於110年4月22日12時許，徒手對告訴人為傷害犯行，
      理由如下：
　　  被告於110年4月22日12時許，利用告訴人返回上開住處拿
      離婚協議書時，質問告訴人為何要離婚，並強行取下告訴
      人頭戴之安全帽，致安全帽碰撞、摩擦告訴人之臉部，再
      以徒手抓住告訴人之雙手、掌摑巴掌、出拳毆打其左手臂
      之方式傷害告訴人，致其受有上唇瘀腫、下唇撕裂傷、雙
      上臂紅腫傷勢等節，業據證人即告訴人於偵查及本院審理
      中具結證稱：110年4月22日早上我收到葉祈祥叫我回去拿
      離婚協議書的訊息，當日11、12時左右，我返回福德一路
      的住處要拿離婚協議書，一進去就看到葉祈祥，當時我還
      戴著安全帽，我看到他很害怕，不知道他會做什麼，他就
      把門壓著反鎖，抓住我的手往裡面走 ，一直用他的雙手
      抓住我的手跟手臂，他跟我僵持許久，他又取下我的安全
      帽，開始用雙手抓住我的雙手，問我為何要離婚。後來他
      有把我的安全帽拔掉，拔掉過程有讓我的嘴角受傷，我想
      推他，他要反擊就打我臉巴掌1下，還有出拳打我的左手
      臂等語詳實（見偵卷第18頁，本院卷第77至78頁）。此與
      證人即被告之子葉○睿於偵查及本院中具結證稱：當時我
      父親與陳○怡已經在談離婚，我父親不想離婚，當天是用
      離婚協議書把陳○怡騙回家，因為協議書是雙方要簽字，
      好像是我父親叫我傳訊息給陳○怡等語（見偵卷第72頁，
      本院卷第108頁），就告訴人與被告分居後，突然返家之
      原因證述互核相符，亦與告訴人當日自被告住處逃脫後，
      旋於同日22時19分驗傷診斷受有上唇瘀腫、下唇撕裂傷、
      雙上臂紅腫之傷勢相吻合，此有高雄市立民生醫院111年4
      月13日高市民醫病字第11170334400號函暨所附急診病歷
      檢傷紀錄、急診醫囑單、急診病歷、家庭暴力被害人醫療
      驗傷診療紀錄、家庭暴力急診驗傷外傷記錄、急診護理記
      錄單、高雄市立民生醫院受理家庭暴力事件驗傷診斷書、
      照片1份在卷可稽（見本院卷第25至41頁），堪認告訴人
      上開證述為真，被告確有於上開時、地以徒手傷害告訴人
      ，被告辯稱顯係事後卸責之詞，難認可採。
（三）被告於110年4月22日20時20分許，剝奪告訴人之行動自由
      約半小時至1小時之期間，理由如下：
　　1.被告毆打告訴人後，與告訴人在上址住處之客廳僵持至同
      日20時20分許，被告接獲電話得知母親住院，告訴人表示
      不願陪同前往探視。被告聞言即持棉繩及垃圾袋強行將告
      訴人之雙手綑綁在其身後，並綑綁其雙腳，將其抱入臥室
      廁所內剝奪其行動自由，而後持告訴人所有之手機、鑰匙
      、錢包等物，離開現場前往醫院。告訴人遭剝奪行動自由
      約半小時至1小時之期間，始自行掙脫上開棉繩及塑膠袋
      ，向附近之里長求助並報警處理等情，業據告訴人於偵查
      及本院審理中具結證述明確（見偵卷第18至19頁，本院卷
      第78至80頁）。此情核與葉○睿於偵查及本院審理中具結
      證稱：我回家時看到他們二人在客廳講話，我就進房問玩
      手機，睡了一下起來已晚上8點多，我出去看，看到他們
      二個人還在客廳，還是同樣的姿勢坐在客廳，我又回房間
      ，過沒多久，我父親就把陳○怡帶去我睡覺的房間廁所關
      起來。我當時背對著他們，但開房間門時我有看一眼，有
      看到陳○怡的手被繩子綁起來，是像帽T外套的那種繩子有
      點像棉繩。陳○怡離開後，我父親有叫我去整理廁所，我
      有看到繩子及分段的垃圾袋，垃圾袋一截截被綁在一起變
      成長長的一條等語大致相符（見偵卷第72至73頁），足見
      告訴人之證述有相當之憑信性。復據證人即里長陳顏○○於
      偵查中證稱：當天有一個女子過來，我不知道名字，她叫
      我們救她，當時我們的巡守隊要巡守，我家門是開的，她
      就跑進來，我們就報警。警員到了因為是男性，所以我就
      帶她過去派出所報案，因為那個女生很害怕，一直在發抖
      。我看到她手有被綑綁的痕跡，她說她掙脫的等語（見偵
      卷第89頁），由證人陳顏○○證述其見聞告訴人手部有綑綁
      痕跡，且當下神情慌張、害怕而不自主顫抖之身體反應，
      可證告訴人應係甫自險境逃脫，而非自導自演。再佐以卷
      附之家庭暴力被害人醫療驗傷診療紀錄、家庭暴力急診驗
      傷外傷記錄、急診護理記錄單、高雄市立民生醫院受理家
      庭暴力事件驗傷診斷書、照片等件分別記載、顯示告訴人
      驗傷時雙手腕部、雙小腿驗傷時仍有肉眼可見之勒痕（見
      本院卷第31至41頁），益證告訴人手腳遭綑綁之期間並非
      短暫，其證述於上開時、地，遭被告以上開方式剝奪行動
      自由約半小時至1小時之期間堪可信採，被告上開辯稱與
      事實相悖，洵非可採。
　　2.至被告提出其與告訴人於110年10月8日、9日之手機通話
      紀錄（見本院卷第85頁），欲證明其中一通係告訴人之父
      親打來表示本案係告訴人自導自演。然觀諸該通話紀錄僅
      顯示來電者為「靜怡ㄚ一」，無從得知實際通話對象、內
      容，實無從證明被告上開所述之通話內容為真，自難憑此
      證據作有利被告之認定。
（四）綜上所述，被告先以徒手拉扯、毆打告訴人，使告訴人受
      有上唇瘀腫、下唇撕裂傷、雙上臂紅腫等傷勢，而後另行
      起意以綑綁告訴人雙手雙腳之方式，剝奪告訴人之行動自
      由約半小時至1小時之期間，此二行為分別該當刑法第277
      條第1項傷害罪、同法第302條第1項剝奪他人行動自由罪
      無訛。從而，本案事證明確，被告上開犯行均堪認定，應
      依法論科。
二、論罪科刑：
（一）核被告所為，分別係犯刑法第277條第1項傷害罪、第302
      條第1項剝奪他人行動自由罪。又被告多次徒手傷害告訴
      人之舉動，係以同一犯意於密切接近之時間所實施之數個
      舉動，侵害之法益相同，各行為之獨立性極為薄弱，依一
      般社會健全觀念，難以強行分開，在刑法評價上應視為數
      個舉動之接續施行，合為包括之一行為予以評價，應評價
      為接續犯之一罪。次按，刑法第302條第1項、第304條第1
      項之罪，均係以人之自由為其保護之法益。而刑法第302
      條第1項之罪所稱之非法方法，已包括強暴、脅迫等一切
      不法手段在內。因之，如以非法方法剝奪他人行動自由行
      為繼續中，再對被害人以強暴、脅迫之手段迫使被害人行
      無義務之事，仍屬於非法方法剝奪行動自由之部分行為，
      應僅論以刑法第302條第1項之罪，無另成立同法第304條
      之罪之餘地。又刑法第302條第1項之妨害自由罪，原以強
      暴、脅迫為構成要件，其因於妨害自由過程中而致普通傷
      害，乃強暴、脅迫當然之結果，除另有傷害故意外，仍只
      成立該條項之罪，無同法第277條第1項之適用。查被告於
      剝奪告訴人行動自由過程中綑綁告訴人之雙手、雙腳，致
      告訴人受有雙手腕部勒痕、雙腳勒痕之傷勢，並取走告訴
      人之手機、鑰匙、錢包，妨礙告訴人對外求援之強制行為
      ，均為高度之剝奪他人行動自由行為所吸收，不另論罪。
      被告所犯上開2罪間，犯意各別，行為互殊，應分論併罰
      。
（二）審酌被告遇夫妻感情糾紛不思理性和平溝通，憤而徒手傷
      害告訴人，造成告訴人受有上開傷勢，又另行起意以上開
      方式剝奪告訴人之行動自由約半小時至1小時之期間，造
      成告訴人健康權、人身自由之侵害及恐慌，犯後又矢口否
      認犯行，指告訴人係自導自演，未能與告訴人達成和解，
      獲得告訴人之原諒，犯後態度不佳，所為實應非難；兼衡
      被告素行、犯罪動機、目的、情節、手段，於本院審理中
      自陳之學歷、家庭經濟生活狀況（因涉及個人隱私，詳見
      本院卷第115頁）等一切情狀，分別量處如主文所示之刑
      ，均諭知易科罰金之折算標準。再審酌被告所犯2罪之罪
      質相異、犯罪時間間隔、總體法益侵害性，定其如主文所
      示應執行之刑，並諭知易科罰金之折算標準。
三、沒收：
　　未扣案之棉繩、垃圾袋雖係供被告犯本案剝奪他人行動自由
    犯行所用之物，然上開物品均未扣案，復無證據證明現仍存
    在，縱屬被告所有，亦屬一般日常生活所用之物，並非違禁
    物，無刑法上之重要性，爰均不予宣告沒收或追徵，併予敘
    明。　　
四、不另為無罪之諭知：
（一）公訴意旨略以：被告因告訴人要求離婚而心生不滿，竟基
      於強制之犯意，於110年4月22日12時許，待告訴人返回高
      雄市○○區○○○路000巷0號5樓之1之住處要拿離婚協議書時
      ，奪走告訴人所有之手機、鑰匙、錢包等物，妨害其行使
      離去及求援之權利，至同日20時20分許，方將原強制之犯
      意升高為剝奪他人行動自由之犯意而為前述事實一、（二
      ）之犯行，因認被告此部分涉犯刑法第304條第1項強制罪
      嫌等語。
（二）公訴意認被告涉犯上開強制罪嫌，無非係以告訴人於警詢
      、偵查中之證述為其論據。然被告堅詞否認有何上開犯行
      ，辯稱：陳○怡可以隨時進出等語。經查，告訴人於10年4
      月22日12時許在上址遭被告毆打後，至同日16時30許至17
      時30許葉○睿返家前，係單獨與被告在上址客廳乙情，此
      據證人葉○睿於偵查中證述明確（見偵卷第72頁），是告
      訴人雖證稱其於110年4月22日12時許一進門即遭被告搶走
      身上之手機、鑰匙及錢包，並持續與被告僵持，過程中被
      告恐嚇其不要出聲或想報警，使其無法離開現場至同日20
      時20分許等語，然此部分之情節僅係其單一指訴，無從逕
      為不利被告之認定；復參諸證人葉○睿於偵查及本院審理
      中具結證稱：我回家時家中有我父親與陳○怡，他們二人
      在客廳講話，陳○怡在哭，我父親在跟她講話，我沒有聽
      到内容，我就進房間玩手機，睡了一下起來已晚上8點多
      ，我出去看，看到他們二個人還在客廳，還是同樣的姿勢
      坐在客廳。我沒有聽到兩人大聲吵架等語（見偵卷第72頁
      ，本院卷第108頁），僅知證人葉○睿僅見聞告訴人與被告
      長時間在客廳談話，無從得悉被告有以何強暴或脅迫手段
      妨害告訴人離去或求援，是證人葉○睿此部分之證述亦難
      作為告訴人上開證述之補強。
（三）綜上所述，此部分之公訴意旨僅有告訴人之單一指訴，除
      此之外卷內並無其他積極事證可資補強，自難證明被告確
      有公訴意旨所指之強制犯行，又因此部分如構成犯罪，與
      上開剝奪他人行動自由有罪部分具實質上一罪之關係，故
      不另為無罪之諭知。
據上論斷，應依刑事訴訟法第299條第1項前段，判決如主文。
本案經檢察官黃嬿如提起公訴，檢察官姜麗儒到庭執行職務。
中　　華　　民　　國　　111 　年　　8 　　月　　31　　日
                  刑事第十二庭  審判長法　官  蔡書瑜
　　　　　　　　　 　　　　　　　　　 法　官  李承曄
                                      法　官  楊甯伃
以上正本證明與原本無異。
如不服本判決應於收受送達後20日內向本院提出上訴書狀，並應
敘述具體理由；如未敘述上訴理由者，應於上訴期間屆滿後20日
內向本院補提理由書（均須按他造當事人之人數附繕本）「切勿
逕送上級法院」。
中　　華　　民　　國　　111 　年　　8 　　月　　31　　日
   　　　　　　　　　　　　　　　　　 書記官  陳蓉柔

附錄本案論罪科刑法條：
刑法第277條第1項
傷害人之身體或健康者，處5年以下有期徒刑、拘役或50萬元以
下罰金。

刑法第302條第1項
私行拘禁或以其他非法方法，剝奪人之行動自由者，處5年以下
有期徒刑、拘役或9千元以下罰金。